臺灣臺南地方法院民事裁定
110年度消債更字第147號
債  務  人  林群富  


代  理  人  李汶宜律師
上列當事人因消費者債務清理事件聲請更生，本院裁定如下：
    主    文
債務人林群富自民國110年6月29日下午5時起開始更生程序，並
命司法事務官進行本件更生程序。
    理    由
一、按債務人不能清償債務或有不能清償之虞，且無擔保或無優
    先權之債務總額未逾新臺幣（下同）1,200萬元者，於法院
    裁定開始清算程序或宣告破產前，得向法院聲請更生；債務
    人對於金融機構負債務者，在聲請更生或清算前，應向最大
    債權金融機構請求協商債務清償方案，或向其住、居所地之
    法院或鄉、鎮、市、區調解委員會聲請債務清理之調解；協
    商或調解成立者，債務人不得聲請更生或清算，但因不可歸
    責於己之事由，致履行有困難者，不在此限；法院開始更生
    程序之裁定，應載明其年、月、日、時，並即時發生效力；
    法院裁定開始更生或清算程序後，得命司法事務官進行更生
    或清算程序；必要時，得選任律師、會計師或其他適當之自
    然人或法人為監督人或管理人，消費者債務清理條例第3條
    、第42條第1項、第45條第1項、第151條第1項、第7項、第1
    6條第1項分別定有明文。
二、本件聲請意旨略以：債務人積欠無擔保或無優先權債務總額
    約3,896,633元，為清理債務，曾於民國97年間與最大債權
    金融機構台新國際商業銀行股份有限公司（下稱台新銀行）
    達成每月清償2萬4千餘元之還款方案，當時債務人任職於國
    通汽車股份有限公司，擔任NISSAN汽車之銷售員，協商時高
    估自身之清償能力，嗣後因業績不佳，無力負擔台新銀行之
    還款方案，故而毀諾。債務人再於110年2月26日向本院聲請
    消費者債務清理前置調解（110年度南司消債調字第115號，
    下稱調字卷），台新銀行雖於調解前提供分180期、每月每
    期給付14,000元之還款方案，惟債務人除積欠銀行債務外，
    尚有資產管理公司之債務未列入，實無能力一併清償，致調
    解不成立。債務人目前每月收入約26,780元，扣除每月生活
    費外，尚需支付2個兒子之扶養費，已無能力再清償前揭債
    務，且名下僅有無財產，所欠債務未逾1,200萬元，亦未經
    法院裁定開始清算程序或宣告破產。為此，爰依消費者債務
    清理條例提出本件更生之聲請等語。
三、經查：
  ㈠債務人主張之上開事實，業據其提出財產及收入狀況說明書
    、戶籍謄本、財政部南區國稅局107、108年度綜合所得稅各
    類所得資料清單暨全國財產稅總歸戶財產查詢清單、財團法
    人金融聯合徵信中心之當事人綜合信用報告、勞工保險被保
    險人投保資料表等件為證(見本院卷第15至34頁)，堪信為真
    。
　㈡依消費者債務清理條例第151條第8項準用同條例第75條第2項
    規定，債務人可處分所得扣除自己及依法應受其扶養者所必
    要生活費用之餘額，連續三個月低於協商方案應清償之金額
    者，推定有因不可歸責於己致履行有困難之事由。又依消費
    者債務清理條例第151條第7項但書規定「因不可歸責於己之
    事由，致履行顯有重大困難」，並未附加「不可預見」之要
    件，亦即該事由並不以債務人「不可預見」為必要。該項但
    書規定情形，僅須於法院就更生或清算之聲請為裁判時存在
    即可，不以協商成立後始發生者為限，並與債務人於協商時
    能否預見無關。債務人於協商時縱未詳加思考、正確判斷，
    或可預見將來履行可能有重大困難而仍冒然簽約成立協商，
    亦不能據此即認其履行顯有重大困難係可歸責於債務人，有
    司法院98年第1期民事業務研究會第24號司法院民事廳消費
    者債務清理條例法律問題研審小組意見可參。查債務人於聲
    請本件更生程序前，曾於97年間與台新銀行達成每月清償2
    萬4千餘元之還款方案，當時債務人任職於國通汽車股份有
    限公司，擔任NISSAN汽車之銷售員，協商時高估自身之清償
    能力，嗣後因業績不佳，無力負擔台新銀行之還款方案，故
    而毀諾。而債務人除積欠銀行債務外，尚有資產管理公司之
    債務未列入，實無力負擔台新銀行之還款方案，則揆諸首揭
    說明，本件堪認債務人有不可歸責於己之事由，致履行協商
    方案有困難，其更生之聲請應合乎協商後毀諾例外得聲請更
    生之程序要件。
　㈢又債務人主張於臺南市政府教育局就職，每月收入約26,780
    元，且名下幾無其他資產、未領有補助等節，有全國財產稅
    總歸戶財產查詢清單、勞工保險被保險人投保資料表、存摺
    內頁、臺南市政府社會局函文等件(本院卷第27、33、34、6
    7、83頁)可證。基此，債務人主張每月薪資收入約26,780元
    之事實，堪屬可採，故其償債能力自應以上開薪資為據。
　㈣按消費者債務清理條例立法目的係為使不幸陷入經濟困境之
    人得以清理債務、重建生活，並在清理債務過程中能適度保
    有符合人性尊嚴之最低基本生活所需，而非維持債務人過去
    慣常之寬裕生活型態，否則非僅有悖於消費者債務清理條例
    之意旨，更係將債務人因個人浪費或財務管理失控之風險不
    當轉嫁予債權人負擔，顯非公允。故為妥適調整債務人與債
    權人及其他利害關係人間之權利義務關係，保障債權人獲得
    公平受償，並謀求消費者經濟生活之重建復甦機會，法院對
    於債務人每月必要生活費用之數額，自不可僅以債務人之主
    張為斷，而應參酌消費者債務清理條例第64條之2第1項關於
    同條例第64條第2項第4款所稱必要生活費用之認定標準定之
    ，方屬允洽。次按，債務人必要生活費用，以最近1年衛生
    福利部或直轄市政府所公告當地區每人每月最低生活費1.2
    倍定之，消費者債務清理條例第64條之2第1項定有明文。復
    按債務人為使其有經濟復甦更生之機會，自應以誠實及信用
    之原則面對自己之債務，積極勉力謀求更生償債方案，除應
    積極開源努力勤奮工作以增加收入償還債務外，尚須節流儉
    樸生活需求而適當控制其生活費用支出，以達成勉力履行債
    務。而參酌臺南市110年度每人每月最低生活費為13,304元
    ，該生活費標準係按照政府最近1年平均每人消費支出（包
    括食品費、衣著鞋襪費、房租水電費、家居管理費、醫療保
    健費、交通通訊費、娛樂教育費及雜項支出）百分之60訂定
    ，故消費者債務清理條例事件之債務人每月生活費標準自堪
    以最近1年衛生福利部或直轄市政府所公告當地區每人每月
    最低生活費1.2倍即15,965元計之【計算式：13,304×1.2】
    ，是債務人主張每月必要生活費用約15,965元，尚屬合理。
    　
　㈤綜上，縱不考慮債務人積欠資產管理公司之債務，及每月需
    支出扶養費等情，債務人每月所得26,780元，扣除每月生活
    基本費用15,965元後，僅剩餘額10,815元【計算式：26,780
    -15,965】，顯不足清償最大債權金融機構台新銀行所提分1
    80期、每月每期給付14,000元之清償方案(見調字卷第113頁
    )，則債務人之經濟狀況已有不能清償債務之虞之情形，自
    有藉助更生制度調整其與債權人間之權利義務關係，重建其
    經濟生活之必要，故本件債務人聲請更生，應予准許。
四、綜上所述，債務人之收入扣除必要生活費用後，已有不能清
    償債務之虞之情形，且其係一般消費者，未曾從事營業，無
    擔保或無優先權之債務未逾1,200萬元，亦曾踐行前置調解
    程序而不成立，復未經法院裁定開始清算程序或宣告破產，
    又查無消費者債務清理條例第6條第3項、第8條或第46條各
    款所定應駁回更生聲請之事由存在，則本件債務人聲請更生
    ，於法應屬有據，爰裁定如主文所示。
中　　華　　民　　國　　110 　年　　6 　　月　　29　　日
                  民事第四庭    法  官　王淑惠
上開裁定正本核與原本無異。
本裁定不得抗告。
本裁定已於110年6月29日下午5時公告。
中　　華　　民　　國　　110 　年　　6 　　月　　29　　日
                                書記官　洪凌婷